【裁判字號】    96,訴,1777
【裁判日期】    970430
【裁判案由】    清償借款
【裁判全文】
臺灣高雄地方法院民事判決              96年度訴字第1777號
原      告  渣打國際商業銀行股份有限公司
法定代理人  甲○○
訴訟代理人  丁○○
被      告  乙○○
訴訟代理人  丙○○
上當事人間請求清償借款事件，經本院於民國97年4 月17日言詞
辯論終結，判決如下：
    主      文
被告應給付原告新臺幣參佰陸拾貳萬肆仟捌佰玖拾玖元，及自民
國九十六年六月二十一日起至清償日止，按年息百分之二點五一
計算之利息，並自民國九十六年七月二十二日起至清償日止，其
逾期清償在六個月以內者，按上開利率百分之十，逾期超過六個
月部分，按上開利率百分之二十計算之違約金。
訴訟費用由被告負擔。
    事實及理由
一、按訴狀送達後，原告不得將原訴變更或追加他訴，但擴張或
    減縮應受判決事項之聲明者，不在此限，民事訴訟法第255
    條第1 項第3 款定有明文。本件原告起訴時，就違約金部分
    ，原係請求自民國96年7 月21日起計算之違約金，嗣於97年
    4 月17日言詞辯論期日變更請求自96年7 月22日起計算之違
    約金，因屬減縮應受判決事項之聲明，依上開之規定，自應
    准許之。
二、原告起訴主張：被告於96年4 月26日向原告借款新臺幣（下
    同）365 萬元，約定借款期間自96年4 月26日起至116 年4
    月26日止，按月平均攤還本息，利息按原告定儲利率指數加
    1.16碼（每碼0.25%） 機動調整計付，如未按期繳款時，視
    為借款全部到期，並自逾期之日起6 個月以內者，按上開利
    率10% ，逾期超過6 個月者，按上開利率20% 計付違約金。
    詎被告借款後，自96年6 月20日起即拒不繳款，尚欠本金3,
    624,899 元未清償，原告當時之定儲利率指數為2.22% 加1.
    16碼即年息0.29% 後為2.51% ，爰依消費借貸之法律關係，
    請求被告給付等語。並求為判決如主文第1 項所示。
三、被告則以：被告係遭軍中同袍姚易成、銀行行員與代書之詐
    騙，始出名貸款購屋，惟被告並未申請印鑑證明，應無可能
    辦理貸款，且房子價值僅200 多萬元，原告不可能貸與300
    多萬元。被告薪資不多，貸款之前，已在外積欠60多萬元債
    務，原告何以在沒有連帶保證人情況下，仍願意貸款300 多
    萬元予被告。況且，被告不清楚房屋位於何處，代書與姚易
    成詐騙原告出名貸款，竟僅繳納2 期後，即不繳款，而令被
    告背負龐大債務，並不公平等語置辯。並求為判決：原告之
    訴駁回。
四、兩造不爭執事項：
    被告曾於96年4 月26日向原告辦理購屋貸款365 萬元，而該
    向原告之借款，自96年6 月20日起，即未繼續繳納，尚欠本
    金3,624,899 元未清償，原告當時之定儲利率指數為2.22%
    加1.16 碼即年息0.29% 後為2.51% 。
五、本件兩造之爭點在於：原告得否依兩造間之消費借貸，請求
    被告給付3,624,899元，及遲延利息、違約金？
  (一)按稱消費借貸者，謂當事人一方移轉金錢或其他代替物之所
    有權於他方，而約定他方以種類、品質、數量相同之物返還
    之契約；借用人應於約定期限內，返還與借用物種類、品質
    、數量相同之物；遲延之債務，以支付金錢為標的者，債權
    人得請求依法定利率計算之遲延利息。但約定利率較高者，
    仍從其約定利率；當事人得約定債務人於債務不履行時，應
    支付違約金，民法第474 條第1 項、第478 條前段、第233
    條第1 項及第250 條第1 項分別定有明文。
  (二)經查：原告主張被告於96年4 月26日向原告借款365 萬元，
    約定借款期間自96年4 月26日起至116 年4 月26日止，按月
    平均攤還本息，利息按原告定儲利率指數加1.16 碼（每碼
    0.25%） 機動調整計付，如未按期繳款時，視為借款全部到
    期，並自逾期之日起6 個月以內者，按上開利率10% ，逾期
    超過6 個月者，按上開利率20% 計付違約金等節，已據原告
    提出借據、貸款申請書各1 份在卷可證（見本院卷第6 至7
    頁、第60至61頁）。而原告提出之前開借據與貸款申請書上
    之「乙○○」確係被告親自簽名，並經證人即曾受僱於原告
    擔任放款專員之陳證中對保無訛，亦據證人即原告所屬貸款
    專員洪暄怡、陳證中到庭結證明確（見本院卷第119 至120
    頁、第122 頁），被告既不否認有向原告借款並進行對保一
    事（見本院卷第45頁、第116 頁），堪認原告前揭有關兩造
    成立消費借貸契約，並已就利率、違約金之計算方式為如上
    約定之主張為真實。
  (三)次查：被告向原告借貸之365 萬元，原告已於96年4 月26日
    撥款365 萬元至被告設於原告之帳戶內，被告則於同日轉帳
    匯出3,639,800 元，並先後於同年5 月21日、同年6 月20日
    扣抵分期款項19,310及19,350元，此有放款客戶往來明細表
    、活期性存款歷史明細查詢各1 份附卷可稽（見本院卷第29
    頁、第40頁），被告亦不否認僅繳納2 期款項（見本院卷第
    45頁），核與前開活期性存款歷史明細查詢之記載相符，堪
    認原告確有撥款365 萬元予被告。因被告自96年6 月20日起
    ，即未繼續繳納，尚欠本金3,624,899 元未清償，而原告當
    時之定儲利率指數為2.22% 加1.16碼即年息0.29% 後為2.51
    % ，為兩造所不爭執，已如前述，則被告依兩造間之消費借
    貸契約，對原告自負有給付3,624,899 元，及自96年6 月21
    日起至清償日止，按年息2.51% 計算之利息，並自96年7 月
    22 日 起至清償日止，其逾期在6 個月以內者，按上開利率
    10% ，逾期超過6 個月者，按上開利率20% 計算之違約金。
  (四)再查：向銀行申請貸款，並不以申請印鑑證明為必要，此為
    眾所周知之事，且經證人洪暄怡證述在卷（見本院卷第120
    頁），而金融機關之抵押權設定，義務人無需出具印鑑證明
    ，亦經高雄市政府地政處三民地政事務所97年1 月22日函覆
    甚明（見本院卷第77頁），是以，被告以其未申請印鑑證明
    ，原告竟核准貸款為由，抗辯其係遭詐騙而貸款云云，自無
    可採。
  (五)至於被告另以：被告薪資不多，在外積欠債務60多萬元，房
    屋價值僅200 多萬元，原告竟在無連帶保證人情況下，貸款
    300 多萬元予被告，足認被告係遭軍中同袍姚易成、銀行行
    員與代書之詐騙，始出名貸款購屋等語置辯。惟查：被告為
    職業軍人，階級為上士，年薪73萬元，有貸款申請書1 份在
    卷可佐（見本院卷第61頁），是被告具有相當知識與工作經
    驗，當能自主決定是否向原告借貸款項，不論被告是否係因
    姚易成鼓吹其投資，或基於其他動機，而向原告貸款，均無
    礙被告基於兩造間之消費借貸契約，負有償還欠款之義務。
    倘如被告所言，其確係遭姚易成與代書聯手詐騙，始向原告
    貸款，並將貸得款項供由姚易成與代書使用，要屬被告得否
    依侵權行為之法律關係向姚易成及代書請求損害賠償之問題
    ，尚與原告無涉，自不得以其與姚易成或代書間之糾紛，拒
    絕償還欠款。至於被告應對原告提供何種擔保，始稱充足，
    乃原告內部風險管控事項，尚與被告是否確係遭人詐騙而出
    名貸款，並無直接關連。況且，被告為職業軍人，年薪73
    萬元，已如前述，足見被告之工作穩定，且年薪不低，尚難
    認原告核貸款項予被告，有何違反常情之處。此外，被告抗
    辯其不知所購買的房屋位於何處（見本院卷第45頁），衡情
    其應不知該房子現供何人使用，然其卻知該房子現出租予一
    位黃先生使用，而聲請傳喚承租房子之黃先生作證（見本院
    卷第118 頁），益徵被告前揭所辯，並非事實。從而，被告
    前揭所辯，均不足採。
  (六)被告雖聲請傳喚姚易成、銀行承辦人員、土地代書與承租房
    子之黃先生，以資證明被告係遭他人詐騙而向原告貸款。惟
    被告是基於何種動機向原告借款，均無礙被告負有清償欠款
    與遲延利息、違約金之義務，從而，被告此部分調查證據之
    聲請，顯無必要。況且，本院於97年2 月26日合法通知被告
    到庭，被告竟故意不為到庭，有送達證書、電話記錄各1 份
    在卷可證（見本院卷第75頁、第105 頁），顯然意圖拖延訴
    訟，其聲請傳喚前開證人，卻未具體陳明證人之姓名與地址
    ，而有礙訴訟終結，爰依民事訴訟法第196 條第2 項規定，
    予以駁回，附此敘明。
六、綜上所述，原告依消費借貸之法律關係，請求被告給付3,62
    4,899 元，及自96年6 月21日起至清償日止，按年息2.51%
    計算之利息，並自96年7 月22日起至清償日止，其逾期在6
    個月以內者，按上開利率10% ，逾期超過6 個月者，按上開
    利率20% 計算之違約金，洵屬有據，應予准許。
七、據上論結，本件原告之訴為有理由，依民事訴訟法第78條，
    判決如主文。
中    華    民    國    97    年    4     月    30    日
                  民事第四庭  法  官  高增泓
以上正本係照原本作成。
如不服本判決，應於送達後20日內，向本院提出上訴狀並表明上
訴理由，如於本判決宣示後送達前提起上訴者，應於判決送達後
10日內補提上訴理由書（須附繕本）。
中    華    民    國    97    年    4     月    30    日
                              書記官  許雅惠


司法院資訊處製作；財團法人民間司法改革基金會備份。
